【裁判字號】    95,簡,182
【裁判日期】    950731
【裁判案由】    廢棄物清理法
【裁判全文】
高雄高等行政法院簡易判決
                                     95年度簡字第00182號
原      告  中國石油股份有限公司煉製事業部大林煉油廠
代  表  人  甲○○  廠長
訴訟代理人  丙○○
被      告  高雄市政府環境保護局
代  表  人  乙○○  局長
上列當事人間因廢棄物清理法事件，原告不服高雄市政府中華民
國95年4月4日高市府法一字第0950017114號訴願決定，提起行政
訴訟。本院判決如下：
    主  文
原告之訴駁回。
訴訟費用由原告負擔。
    事實及理由
一、緣原告係屬行政院環境保護署（下稱環保署）公告應以網路
    傳輸方式申報廢棄物清理流向之事業機構，其於民國（下同
    ）92年10月14日取得高雄市政府許可自行清除及處理（焚化
    ）廢棄物種類：廢油泥（代碼A-6401）、污泥（代碼D-0999
    ）二種。然經環保署環境督察總隊南區督察大隊（下稱南區
    督察大隊）94年10月14日稽查時，發現其93年申報自行清除
    及處理（焚化）之廢棄物種類，逾越上開許可文件項目計有
    ：石油煉製業油水分離設備產生之污泥（代碼A-6201）、石
    油煉製作業之油污槽底泥、過濾或分離之廢棄物（代碼A-65
    01）、非有害油泥（D-0903）、爐渣（D-1101）、焚化爐底
    渣（D-1103），違反廢棄物清理法第28條第2項及事業自行
    清除處理事業廢棄物許可管理辦法第18條規定，乃予告發，
    經被告調查後認原告違規事實明確，遂依廢棄物清理法第55
    條第2款規定裁處原告新台幣（下同）6千元罰鍰。原告不服
    ，提起訴願，經遭駁回；遂提起本件行政訴訟。
二、原告起訴主張：(一)原處分認事用法顯有違誤：依事業自行清
    除處理事業廢棄物許可管理辦法第18條規定：「事業取得自
    行清除、處理或清理許可文件者，應依審查通過之申請文件
    內容及許可文件記載事項。」明文規定「審查通過之申請文
    件內容」及「許可文件記載事項」皆可依循辦理，原告所有
    之系爭焚化爐於87年6月3日獲被告有害廢棄物廢油泥及脫水
    生物污泥試燒通過核備，可處理的代碼當時為A-4901、D-00
    09，經過代碼數次變更後則至少包括A-6201、A-6401、A-65
    01、D-0903、D-0999，故依前揭法條闡明原告可自行清除處
    理辦理之代碼共有A-6201、A-6401、A-6501、D-0903、D-09
    99等。被告機關於94年10月14日稽查時，發現原告93年申報
    自行清除及處理（焚化）之廢棄物種類，逾越許可文件項目
    （A-6401、D-0999），而認為有違反廢棄物清理法第28條第
    2項及事業自行清除處理事業廢棄物許可管理辦法第18條，
    揆諸前揭法條，被告機關對於法條規定之認事顯有違誤。(二)
    原告純屬鍵入錯誤：廢棄物代碼時常變更，以石油煉製業有
    害油泥來說，90年以前代碼為A-4701～A-4901，90年9月之
    代碼修正變更為A-5301～A-5901，至91年變更為A-5901～A-
    6501，變動幅度相當大，使申報業者產生很大困擾，也容易
    產生混淆。原處分認定逾越自行清除處理的代碼尚有D-1101
    、D-1103，該二者代碼為掩埋法之代碼，本非原告自行清除
    處理之範圍，掩埋事業廢棄物之處理原告皆委外由領有合格
    執照之清除業者處理，出現前述代碼逾越顯見為操作人員上
    網鍵入時的誤植。蓋依事業廢棄物貯存清除處理方法及設施
    標準第2條第3款規定：「處理：指下列行為：（一）中間處
    理：指事業廢棄物在最終處置或再利用前，以物理、化學、
    生物、熱處理或其他處理方法，改變其物理、化學、生物特
    性或成分，達成分離、減積、去毒、固化或安定之行為。（
    二）最終處置：指衛生掩埋、封閉掩埋、安定掩埋或海洋棄
    置事業廢棄物之行為。」並依同法第17條事業廢棄物於最終
    處置前須為中間處理。其中最終處置須由相關清除業者方可
    為之，原告獲得被告87年6月3日同意核備者為中間處理，實
    質上不會處理D-1101、D-1103掩埋之最終處置，遑論原告為
    國營事業受有嚴格之法令限制。再者，廢棄物清理事業技術
    人員管理辦法第13條規定：「專業技術人員應依類別分別執
    行下列業務：‧‧‧七、確認書面或網路申報資料。」原告
    就該業務執行有專業技術人員為雙方所不爭執，有爭執者為
    第7款規定，原告認為專業技術人員其責任為確認資料符合
    核備或許可範圍而允許申報，法令並無明文規定確認者必須
    親自為鍵入之行為者，純屬鍵入者鍵入誤植之行為當然非有
    失專業技術人員之職責，難謂有違廢棄物清理法第28條第2
    項之規定。(三)原處分有違比例原則：承前，代碼變更過大且
    過快造成困擾，而上網申報之鍵入動作法無明文須專業技術
    人員親自鍵入，本件純屬鍵入誤植非違法處理，縱書面上有
    錯誤，但實質違法性不大，應先給予相關指正或通知改善期
    間等機會，始符行政法上比例原則之民主法治國原理原則；
    被告卻逕為本件處分，顯有違法，乃提起本件訴訟，聲明求
    為判決訴願決定及原處分均撤銷。
三、被告則以：(一)原告係本市事業機構，屬環保署公告應以網路
    傳輸方式申報廢棄物清理流向之事業，環保署南區督察大隊
    於94年10月14日稽查時發現，原告93年申報自行清除及焚化
    之廢棄物種類，逾越許可文件項目（A-6401、D-0999），超
    出之廢棄物項目代碼有：A-6201（石油煉製業油水分離設備
    產生之污泥）、A-6501（石油煉製作業之油污槽底泥、過濾
    或分離之廢棄物）、D-0903（非有害油泥）、D-1101（爐渣
    ）、D-1103（焚化爐底渣），此有環保署南區督察大隊環境
    稽查工作紀錄、被告92年10月14日高市府環四字第09200556
    73號許可函、告發函及環保署94年11月24日環署督字第0940
    092890號函影本可稽，原告之違規事實，實可認定顯已違反
    廢棄物清理法第28條第2項及事業自行清除處理事業廢棄物
    許可管理辦法第18條之規定，被告爰依廢棄物清理法第55條
    之規定處以最低罰鍰六千元，洵屬有據，並無違誤。(二)原告
    起訴理由所稱焚化爐於87年6月3日獲高雄市政府通過試燒有
    害污泥、污泥，可處理的代碼包括A-6201、A-6401、A-6501
    、D-0903、D-0999乙節，查原告經核定之試燒計畫，廢棄物
    僅以中文名稱表示，並未使用代碼，合先敘明。原告依據廢
    棄物清理法第28條第2項規定申請自行清除處理許可，申請
    自行處理廢棄物代碼僅有A-6401及D-0999二項，原告於93年
    上網申報自行處理之廢棄物種類有多項逾越被告核准自行處
    理許可證記載之廢棄物項目。被告以原告違反廢棄物清理法
    第28條第2項規定，未依審查通過之申請文件內容及許可文
    件記載事項辦理而告發、處分，與原告理由陳述專業技術人
    員之職責問題無涉。(三)綜上所述，原告於自行清除及焚化之
    廢棄物種類，逾越自行清除處理許可文件項目，雖未必出於
    故意，但仍需負過失之責。被告爰依廢棄物清理法第28條第
    2項規定告發，並依同法第55條第2款之規定裁處罰鍰六千元
    ，洵屬正當，並無違誤，原告之訴為無理由等語資為抗辯，
    併聲明求為判決駁回原告之訴。
四、按「經中央主管機關指定公告之事業，應置專業技術人員，
    其採自行清除、處理事業廢棄物之事業，其清除機具及處理
    設施或設備應具備之條件、許可、許可期限、廢止及其他應
    遵行事項之管理辦法，由中央主管機關會同中央目的事業主
    管機關定之。」「有下列情形之一者，處新台幣六千元以上
    三萬元以下罰鍰，並限期令其改善，屆期仍未完成改善者，
    得按日連續處罰：‧‧‧二、自行清除處理事業廢棄物違反
    第二十八條第二項所定管理辦法。」分別為廢棄物清理法第
    28條第2項及第55條第2款所明定。次按「事業取得自行清除
    、處理或清理許可文件者，應依審查通過之申請文件內容及
    許可文件記載事項辦理。」為事業自行清除處理事業廢棄物
    許可管理辦法第18條所明定。
五、上開第一項事實，已經兩造分別陳述在卷，並有環保署南區
    督察大隊環境稽查工作紀錄、被告92年10月14日高市府環四
    字第0920055673號許可函、告發函、環保署94年11月24日環
    署督字第0940092890號函、處分書、訴願決定書附於原處分
    卷及訴願卷可稽，自堪認定。原告起訴係以其申報人員對事
    業廢棄物網路申報不熟悉，且廢棄物代碼時常變更，致上網
    鍵入錯誤，被告亦未教示及告知規則變更及差異云云，資為
    爭執。
六、經查，原告係高雄市轄內事業機構，屬環保署公告應以網路
    傳輸方式申報廢棄物清理流向之事業，其所有之焚化爐於87
    年6月3日雖獲被告有害廢棄物廢油泥及脫水生物污泥試燒通
    過核備，但其取得之被告92年10月14日高市府環四字第0920
    055673號函審核通過許可自行處理廢棄物之種類及代碼僅為
    廢油泥（代碼A-6401）、污泥（代碼D-0999），乃兩造所不
    爭，且有被告上開許可函可證。至原告提出其87年間所為「
    有害事業廢棄物試燒報告書」雖自填有害廢棄物代碼為（A-
    4901+D-0009），有該報告書在卷足憑，然87年原告焚化爐
    通過試燒當時，廢棄物並未使用代碼管制，並無原告所稱可
    自行處理之廢棄物代碼包括A-6201、A-6401、A-6501、D-09
    03、D-0999等情，業經被告以94年12月5日高市環局四字第0
    940048513號復原告陳述意見函在卷可佐（原處分卷）；則
    環保署南區督察大隊於94年10月14日稽查時發現原告93年申
    報自行清除及處理（焚化）之廢棄物種類，逾越許可文件項
    目（A-6401、D-0999），超出之廢棄物項目有：A-6201、A-
    6501、D-0903、D-1101、D-1103，乃予以移送被告作成本件
    處分，揆諸上揭規定，洵屬有據。原告空言其焚化爐已於87
    年6月3日獲被告有害廢棄物廢油泥及脫水生物污泥試燒通過
    核備，可自行清除處理辦理之代碼共有A-6201、A-6401、A-
    6501、D-0903、D-0999等項云云，尚屬無據。
七、第按經中央主管機關指定公告之事業，應置專業技術人員，
    為前揭廢棄物清理法第28條第2項所明定。次按「專業技術
    人員應依類別分別執行下列業務：一、依主管機關或目的事
    業主管機關許可或核備該設施機構之內容從事廢棄物清除處
    理工作。二、審查有關許可申請文件並簽章。‧‧‧七、確
    認書面或網路申報資料。‧‧‧」復為廢棄物清理專業技術
    人員管理辦法第13條所明定。經查原告係中央主管機關環保
    署指定公告之事業，依規定應置專業技術人員，且依該管理
    辦法規定，其專業技術人員應受過專業課程訓練並經測驗取
    得合格證書，是該專業技術人員對其應執行之業務應知之甚
    詳，始能勝任原告申報自行清除處理事業廢棄物之工作，否
    則即有失專業技術人員之職責。故原告所僱用之專業技術人
    員對其廠內所產生之廢棄物種類應最瞭解，自應監督該廠申
    報人員填報之資料是否確實，若捨此不為，致有錯誤，縱非
    故意，亦有應注意、能注意而未予注意之過失，是其所述，
    並無可採。
八、再，被告係依據上開廢棄物清理法第55條第2款規定為本件
    裁罰處分，而該條款所定罰鍰裁量範圍係「六千元以上三萬
    元以下」，被告亦已審酌原告情節輕微，裁處最低金額即六
    千元之罰鍰，核其裁量實無過當濫權可言，原告主張法律所
    定最低罰鍰為六千元，被告之處分過重云云，顯屬對法律規
    定之誤解，並無可採。另法律並無對違章行為，須先行輔導
    改善，始得加以處罰之明文，則原告主張被告未先行協助輔
    導原告，即對原告科罰，難以接受云云，亦無足採。
九、綜上所述，本件原告93年申報自行清除及處理（焚化）之廢
    棄物種類，既逾越上開許可文件項目計有：石油煉製業油水
    分離設備產生之污泥（代碼A-6201）、石油煉製作業之油污
    槽底泥、過濾或分離之廢棄物（代碼A-6501）、非有害油泥
    （D-0903）、爐渣（D-1101）、焚化爐底渣（D-1103）等情
    形，則被告認定原告違反廢棄物清理法第28條第2項及事業
    自行清除處理事業廢棄物許可管理辦法第18條規定，依廢棄
    物清理法第55條第2款規定裁處原告6千元罰鍰，於法並無違
    誤，訴願決定予以維持，亦無不合。原告提起本件訴訟，求
    為撤銷，為無理由，應予駁回。又因本件屬簡易事件，爰不
    經言詞辯論為之。
十、據上論結，本件原告之訴為無理由，依行政訴訟法第233條
    第1項、第236條、第195條第1項後段、第98條第3項前段，
    判決如主文。
中    華    民    國    95    年    7     月    31    日
                        第二庭法  官    江幸垠
以上正本係照原本作成。
如不服本判決，應於送達後20日內，向本院提出上訴狀並表明上
訴理由，如於本判決宣示後送達前提起上訴者，應於判決送達後
20日內補提上訴理由書（須按他造當事人人數附繕本）。
提起上訴應預繳送達用雙掛號郵票7份（每份34元）。
中    華    民    國    95    年    7     月    31    日
                              書記官    洪美智
附註:
行政訴訟法第235條（第1項、第2項）:
對於適用簡易程序之裁判提起上訴或抗告，須經最高行政法院之
許可。
前項許可，以訴訟事件所涉及之法律見解具有原則性者為限。


司法院資訊處製作；財團法人民間司法改革基金會備份。
